【裁判字號】    97,易,1926
【裁判日期】    970715
【裁判案由】    詐欺
【裁判全文】
臺灣臺北地方法院刑事判決              97年度易字第1926號
公  訴  人  臺灣臺北地方法院檢察署檢察官
被      告  甲○○
                    1樓
上列被告因詐欺案件，經檢察官提起公訴（起訴案號：97年度偵
字第219號、第1027號、第4560 號），暨臺灣板橋地方法院檢察
署檢察官（偵查案號：97年度偵字第6054號）及臺灣士林地方法
院檢察署檢察官（偵查案號：97年度偵字第1728號）移送併案審
理，被告於本院準備程序就被訴事實為有罪之陳述，經受命法官
告知被告簡式審判程序意旨，並聽取被告、檢察官之意見後，本
院合議庭裁定由受命法官獨任依簡式審判程序審理、判決如下：
    主  文
甲○○幫助犯詐欺取財罪，處有期徒刑月，如易科罰金，以新
臺幣壹仟元折算壹日。
    事  實
一、甲○○乃具相當社會生活經驗之人，對於貿然將自己開立之
    金融帳戶存摺、金融卡及密碼，交付予其他不熟悉人任意使
    用，可能因此供人利用為犯罪所用，而坊間每每發生有人遭
    詐騙將款項匯入人頭帳戶後遭提領一空，致追索不能一事明
    知，並對所提供之帳戶可能因而幫助他人從事詐欺不法犯罪
    有預見，仍於不違背其本意情形下，基於幫助不詳姓名、年
    籍之成年人接續詐欺取財之未必故意，於民國96年7 月下旬
    某日，將其所開立，如附表壹所示帳戶之存摺、金融提款卡
    及密碼、印章，在臺北市○○路○段173號1樓前面，以新臺
    幣（下同）4 千元代價賣給一位不詳姓名年籍自稱「阿儒」
    成年男子使用。嗣由自稱「阿儒」不詳人士組成之詐騙集團
    成員即基於意圖為自己不法之所有，自96年9月1日起至同年
    9月6日止，接續以附表貳所示之方式，詐騙如附表貳所示之
    人得手。嗣因遭騙之丙○○、戊○○、丁○○、乙○○、己○○發覺受騙報警處理，經警循線查悉上情。
二、案經臺北縣政府警察局海山分局報請臺灣臺北地方法院檢察
    署檢察官偵查起訴暨移請併案審理。
    理  由
壹、程序方面
一、按除被告所犯為死刑、無期徒刑、最輕本刑為三年以上有期
    徒刑之罪或高等法院管轄第一審案件者外，於法院行準備程
    序進行中，被告先就被訴事實為有罪之陳述時，審判長得告
    知被告簡式審判程序之旨，並聽取當事人、代理人、辯護人
    及輔佐人之意見後，裁定進行簡式審判程序；且受命法官行
    準備程序，與法院或審判長有同一之權限；又簡式審判程序
    之證據調查，不受刑事訴訟法第159 條第1 項、第161 條之
    2 、第161 條之3 、第163 條之1 及第164 條至第170 條規
    定之限制，刑事訴訟法第273 條之1 第1 項、第279 條第2
    項前段、第273 條之2 分別定有明文。
二、查本件被告甲○○所犯為死刑、無期徒刑、最輕本刑為三年
    以上有期徒刑以外之罪，且非高等法院管轄第一審之案件，
    其於準備程序就前揭被訴事實為有罪之陳述，經受命法官告
    知簡式審判程序之旨，並聽取當事人之意見後，本院認無不
    得或不宜改依簡式審判程序進行之處，爰依刑事訴訟法第27
    3 條之1第1項，裁定本件由受命法官獨任進行簡式審判程序
    ，合先敘明。
貳、實體方面
一、上揭事實，業據被告甲○○於本院97年7月8日準備程序、審
    判時均坦承：我承認，我知道我錯了，我只是想要好好工作
    照顧奶奶，我是在96年7月下旬某日，在臺北市○○路○段17
    3號1樓前面，以新臺幣4 千元把我的板橋文化路郵局帳號、
    存摺一本、提款卡、密碼、印章賣給一位不詳姓名男子自稱
    「阿儒」30幾歲男子等語不諱，核與被害人丙○○、戊○○
    、丁○○、乙○○、己○○於警詢時之指述情節大致相符（
    見臺灣板橋地方法院檢察署96年度偵字第28841 號卷，以下
    簡稱偵28841卷，第8頁），核與被害人己○○於97年3月4日
    偵訊時指訴、被害人李允晨於97年3 月20日偵訊時指訴之情
    節大致符合，並有臺灣郵政WebATM轉帳明細表、臺灣郵政股
    份有限公司板橋郵局96年9月21日板營字第0960202081 號函
    及檢附被告甲○○帳戶基本資料暨存簿儲金帳戶、台哥大00
    00000000通聯調閱查詢單、高雄市政府警察局前鎮○○○○
    路派出所受理刑事案件報案三聯單【被害人丙○○】、電子
    信箱列印畫面【被害人丙○○】（見偵28841卷第9至17頁）
    ，臺南縣警察局永康分局鹽行派出所受理刑事案件報案三聯
    單及受理各類案件紀錄表【被害人戊○○】、內政部警政署
    反詐騙案件紀錄表【被害人戊○○】、臺南縣警察局永康分
    局鹽行派出所受理詐騙帳戶通報警示簡便格式表【被害人戊○○】、國泰世華客戶交易明細表【被害人戊○○】、Yaho
    o 奇摩拍賣網站列印畫面【被害人戊○○】、臺灣郵政股份
    有限公司96年10月5 日儲字第0960728891函及其檢送被告甲○○開戶資料及歷史交易清單【被害人戊○○】、台哥大00
    00000000之通聯調閱查詢單、林英聖台哥大受話通話明細單
    （見臺灣臺北地方法院檢察署97年度偵字第219 號卷，以下
    簡稱偵219卷，第8至35頁、第42至43頁），內政部警政署反
    詐騙案件紀錄表【被害人丁○○】、桃園縣政府警察局龜山
    分局龜山派出所受理刑事案件報案三聯單及受理詐騙帳戶通
    報警示簡便格式表【被害人丁○○】、桃園縣政府警察局龜
    山分局詐騙帳戶通報警示、詐騙電話斷話案件報告表【被害
    人丁○○】、郵政自動櫃員機交易明細表三筆【被害人丁○○】、臺灣郵政股份有限公司板橋郵局96年11月1 日板營字
    第0960202336號函及其檢送被告甲○○基本資料暨交易明細
    （見臺灣臺北地方法院檢察署97年度偵字第4560號卷，以下
    簡稱偵4560卷，第13至24頁），與移送併案審理之彰化縣警
    察局彰化分局泰和派出所受理詐騙帳戶通報警示簡便格式表
    【被害人乙○○】、內政部警政署反詐騙案件紀錄表【被害
    人乙○○】、彰化縣警察局彰化分局泰和派出所金融機構聯
    防機制通報單、Yahoo奇摩拍賣網站列印畫面、Yahoo奇摩電
    子信箱列印畫面、臺灣郵政WebATM轉帳明細表、臺灣郵政股
    份有限公司板橋郵局96年9 月28日板營字第0960202093號函
    及其檢送甲○○基本資料暨交易明細（見臺灣板橋地方法院
    檢察署97年度偵字第6054號卷，以下簡稱偵6054卷，第5 至
    13頁、第19至23頁），及移送併案審理之臺北市政府警察局
    北投分局永明派出所陳報單【被害人己○○】、請求返還匯
    (轉)入警示帳戶款項申請書、切結書及交易明細、被害人己○○Yahoo奇摩信箱列印畫面、Yahoo奇摩拍賣網頁列印畫面
    、臺灣郵政股份有限公司板橋郵局96年11月26日板營字第09
    60202469號函及其檢送甲○○帳戶基本資料暨交易明細、台
    哥大0000000000之通聯調閱查詢單、台灣大哥大股份有限公
    司2008年3月5日法大字000000000函及其檢送0000000000 申
    請人李允晨之申請資料、香港商雅虎資訊股份有限公司台灣
    分公司97年3月28日雅虎資訊 (九七)字第0415號函及其函覆
    查詢iaayylee申請人基本資料及IP相關資料、臺灣士林地方
    法院檢察署公務電話紀錄表在卷可稽（見臺灣士林地方法院
    檢察署97年度偵字第1728號卷，以下簡稱偵1728卷，第7 頁
    、第16至23頁、第26至31頁、第56至57頁、第60至61頁、第
    63頁），足認被告所開立如附表壹所示之帳戶，確已供有意
    行騙之不詳人士所組成之詐騙集團為如附表貳所示犯行之匯
    款、轉帳所用，殆無疑義。
二、復酌如附表壹所示帳戶之開戶基本資料及交易明細、往來資
    料查詢之帳戶均無申報遺失之掛失記錄，亦為被告所是認，
    再衡被告所有如附表壹所示帳戶之存摺、提款卡、密碼、印
    章之性質均屬於個人經常使用之理財工具，且攸關帳戶所有
    人之社會交易信用度，依日常生活經驗、知識，常人均可判
    斷此係屬於個人重要物品，當妥為保管，不得任意置放，且
    每一金融帳戶之提款卡均設有專屬之密碼，除非設定人或其
    告知之人外，旁人難僅以亂數排列方式得知密碼，惟如附表
    壹所示帳戶之交易明細，均有諸多係以提款卡提領現金之記
    錄，此有前揭交易明細可參，是可推知必定有他人知悉被告
    所設定之密碼無誤。此外，按金融存款帳戶存摺、印鑑章、
    提款密碼等攸關存戶個人財產權益重大保障，倘非與本人有
    相當親密及利害關係者，通常一般人皆不致輕易提供自己存
    款帳戶存摺、印鑑章、提款密碼供他人使用；再者，如附表
    壹所示帳戶設有密碼，已如前述，則上開帳戶內所有款項之
    提領均需輸入被告自設之密碼始得為之，復參以近年來利用
    人頭帳戶以行詐騙或恐嚇取財之事時有所聞，報章雜誌及新
    聞均多所宣導，是避免此等專屬性甚高之金融機構帳戶被不
    法行為人利用為詐財之工具，應係一般正常人之生活認知所
    易於體察之常識。因此，本件被告如附表壹所示帳戶，若非
    經由被告同意使用該帳戶及提款卡，則詐欺集團如何能肯認
    該帳戶存摺、提款卡於脫離所有權人持有後，亦不致辦理掛
    失或暫停使用，遂放心、大膽、好整以暇，而施以詐欺行騙
    並以之充為收受贓款之工具，並要求上開被害人依指示逕將
    款項匯入上開帳戶後，旋即提領一空，益徵被告自白與事實
    符合，應堪認信。
三、按刑法上之故意犯，可分為直接故意與不確定故意，所謂不
    確定故意即指行為人對於構成犯罪之事實，預見其發生而其
    發生並不違反其本意，刑法第13條第2 項定有明文。查存款
    帳戶之存摺、提款卡、密碼，僅係供使用人作為存款、提款
    、匯款、轉帳之用，一般人均得自行向銀行申請開立存款帳
    戶、領取帳戶存摺及提款卡、密碼加以使用，並無任何特定
    身分之限制；苟非意在將該活期儲蓄存款帳戶作為犯罪之不
    法目的或掩飾真實身分，實無以他人名義之帳戶存摺、提款
    卡進行交易之必要。況且，近來佯稱退稅、欠款、查詢帳戶
    、中獎等方式詐欺之犯罪類型層出不窮，此類犯罪多利用人
    頭帳戶作為贓款出、入帳戶，業廣經媒體披載，政府亦多所
    宣導，目的均在避免民眾受騙，被告係成年之人，具相當社
    會經驗，其於審理過程中之應對、舉止均與常人無異，係具
    通常智識程度之人，對此應知悉甚詳，是以，其將自己開立
    如附表壹所示之帳戶存摺、提款卡、密碼等，交付不詳人士
    使用，而被利用當詐欺犯罪時之贓款出、入人頭帳戶使用，
    當為其所能預見，且此事之發生無違被告本意，被告有幫助
    不法之徒利用如附表壹所示帳戶犯詐欺取財罪之不確定故意
    甚明。更況有意詐騙之人以他人帳戶供作款項出入之帳戶，
    衡情通常會先取得帳戶所有人之同意才使用，否則一旦帳戶
    遭所有人先予掛失，被害人陸續匯入之款項，即遭凍結無法
    提領，帳戶所有人反可輕易辦理補發存簿或變更印鑑、密碼
    ，將款項提領一空，有意犯罪者斷無甘冒此風險之可能。從
    而，被告所有如附表壹所示之帳戶，應係由被告提供予利用
    此等帳戶詐騙之人使用之情，益臻明確。綜上，本案事證明
    確，被告自白與事實相符，應堪認信，其幫助詐欺之犯行，
    堪以認定，應依法論科。
四、論罪科刑及併案審理：
(一)核被告所為，係犯刑法第30條第1項、第339 條第1項之幫助詐
  欺取財罪。又被告所為係幫助犯，爰依刑法第30條第2 項之規
  定，按正犯之刑減輕之。又按幫助犯係從犯，係從屬於正犯而
  成立，刑法上既無「共同幫助」之情，當亦無「幫助共同」之
  可言，即幫助1人為幫助，幫助2人以上亦為幫助（臺灣高等法
  院暨所屬法院70年度法律座談會刑事類第17號法律問題研討結
  果及司法院第二廳研究意見參照）。是被告所幫助之詐欺集團
  成員間，就上開詐欺取財犯行，縱有犯意聯絡及行為分擔，均
  為共同正犯，亦無須論以被告幫助共同詐欺取財之必要，附此
  敘明。
(二)玆審酌被告於本院審理時坦認犯行，犯罪後之態度尚佳，且有
  悔改之意，並酌其犯罪之動機、目的、將自己帳戶提供他人作
  非法使用，對於社會交易安全產生負面影響甚大，且增加政府
  查緝此類犯罪之困難，尚使不法詐欺集團順利掩飾其詐欺所得
  之財物，嚴重侵損被害人財產，助長詐騙犯罪風氣之猖獗，惟
  念及被告並未實際參與詐騙行為，所為係幫助犯，暨被害人受
  騙匯入被告帳戶之款項如附表貳所示金額，及斟酌被告之素行
  、生活狀況、智識程度、高職肄業，經濟狀況不富裕等一切情
  狀，爰量處如主文所示之刑，並諭知如易科罰金之折算標準。
(三)又移送併案審理部分（臺灣板橋地方法院檢察署檢察官97年度
  偵字第6054號移送併案審理、臺灣士林地方法院檢察署檢察官
  97年度偵字第1728號移送併案審理），與本案起訴經論罪科刑
  之被告甲○○被訴犯罪事實係同一被告及相同犯罪事實，係屬
  實質上一罪，應為起訴效力所及，本院自得併予審究，附此敘
  明。
據上論斷，應依刑事訴訟法第273條之1第1 項、第299條第1項前
段，刑法第30條第1項前段、第2項、第339條第1項、第41條第1
項，刑法施行法第1條之1，判決如主文。
本案經檢察官王育珍到庭執行職務。
中    華    民    國      97  年  7      月    15      日
                  刑事第十六庭法  官  施添寶
以上正本證明與原本無異。
如不服本判決應於收受本判決後10日內向本院提出上訴書狀，並
應敘述具體理由，如未敘述上訴理由者，應於上訴期間屆滿後20
日內補提理由書狀於本院（均須按他造當事人之人數附繕本）「
切勿逕送上級法院」。告訴人或被害人如對於本判決不服者，應
具備理由請求檢察官上訴，其上訴期間之計算係以檢察官收受判
決正本之日期為準。
                              書記官  陳弘文
中    華    民    國      97  年  7      月    15      日
附錄本件論罪科刑法條：
中華民國刑法第339條
意圖為自己或第三人不法之所有，以詐術使人將本人或第三人之
物交付者，處5年以下有期徒刑、拘役或科或併科1千元以下罰金
。
以前項方法得財產上不法之利益或使第三人得之者，亦同。
前二項之未遂犯罰之。
附表壹：
┌──┬──────────┬───────┬──────┐
│編號│金融機構名稱        │ 帳號         │備註        │
├──┼──────────┼───────┼──────┤
│一  │中華郵政股份有限公司│局號031100─4 │86年6月5日開│
│    │板橋郵局（址設臺北縣│帳號183584─4 │戶。        │
│    │板橋市○○路○段395號│              │無掛失記錄。│
│    │）                  │              │註：見臺灣板│
│    │                    │              │橋地方法院檢│
│    │                    │              │察署96年度偵│
│    │                    │              │字第28841 號│
│    │                    │              │卷第10至14頁│
│    │                    │              │。          │
└──┴──────────┴───────┴──────┘
附表貳：
即被害人丙○○、戊○○、丁○○、乙○○、己○○受詐欺經過
、匯款情形、發覺受騙報警處理，循線查悉如下：
┌──┬───┬───────────┬─────────┬───────┐
│編號│被害人│詐欺事實              │匯款情形          │備註          │
├──┼───┼───────────┼─────────┼───────┤
│一  │丙○○│某真實姓名、年籍均不詳│96年9月3日早上8 時│起訴事實      │
│    │      │自稱陳志昌之詐騙集團成│30分匯款新臺幣（下│              │
│    │      │員，由丙○○利用電腦設│同）7千3百80元至被│註：見臺灣板橋│
│    │      │備連結上開網站，於96年│告上揭帳戶。      │地方法院檢察署│
│    │      │9月1日16時許，經自稱陳│                  │96年度偵字第28│
│    │      │志昌由網路與丙○○認識│                  │841號卷第9頁。│
│    │      │，佯稱要拍賣「華碩MW22│                  │              │
│    │      │1U 22吋數位極速寬銀幕 │                  │              │
│    │      │」等語，致丙○○於96年│                  │              │
│    │      │9月1日16時上網標購買入│                  │              │
│    │      │該物品，並不疑有他而陷│                  │              │
│    │      │入錯誤，依其指示匯款至│                  │              │
│    │      │被告上揭帳戶，被詐騙7 │                  │              │
│    │      │千3百80元。嗣上開物品 │                  │              │
│    │      │未依約寄送，始知受騙。│                  │              │
├──┼───┼───────────┼─────────┼───────┤
│二  │戊○○│某真實姓名、年籍均不詳│96年9月4日早上9 時│起訴事實      │
│    │      │詐騙集團成員於96年9 月│26分許，轉帳匯款1 │              │
│    │      │2日，由戊○○連線至上 │萬6百50元至被告上 │註：見臺灣臺北│
│    │      │開網站，該詐騙集團成員│揭帳戶。          │地方法院檢察署│
│    │      │以上開相同手法向戊○○│                  │97年度偵字第21│
│    │      │佯稱拍賣數位相機及PSP │                  │9號卷第13頁。 │
│    │      │電動玩具等語，致戊○○│                  │              │
│    │      │於96年9月2日上網標購買│                  │              │
│    │      │入該物品，並不疑有他而│                  │              │
│    │      │陷入錯誤，依其指示匯款│                  │              │
│    │      │至被告上揭帳戶，被詐騙│                  │              │
│    │      │1萬6百50元。嗣上開物品│                  │              │
│    │      │未依約寄送，始知受騙。│                  │              │
├──┼───┼───────────┼─────────┼───────┤
│三  │丁○○│某真實姓名、年籍均不詳│96年9月4日16時27分│起訴事實      │
│    │      │詐騙集團成員於96年9 月│4秒，轉帳匯款6千6 │              │
│    │      │4 日16時27分許，以電話│百元至被告上揭帳戶│註：見臺灣臺北│
│    │      │向丁○○佯稱伊可退稅費│。                │地方法院檢察署│
│    │      │等語，致丁○○不疑有他│                  │97年度偵字第45│
│    │      │陷入錯誤，依其指示匯款│                  │60號卷第18頁。│
│    │      │至被告上揭帳戶，被詐騙│                  │              │
│    │      │6千6百元。嗣上開物品未│                  │              │
│    │      │依約寄送，始知受騙。  │                  │              │
├──┼───┼───────────┼─────────┼───────┤
│四  │乙○○│某真實姓名、年籍均不詳│96年9月2日零時15分│併辦事實      │
│    │      │詐騙集團成員於96年9 月│8秒，轉帳匯款3千4 │              │
│    │      │1 日16時21分許，由李宛│百80元至被告上揭帳│註：見臺灣板橋│
│    │      │儒連線至上開網站，該詐│戶。              │地方法院檢察署│
│    │      │騙集團成員佯稱要拍賣AL│                  │97年度偵字第60│
│    │      │1706型17吋液晶螢幕等語│                  │54號卷第13頁。│
│    │      │，致乙○○不疑有他而陷│                  │              │
│    │      │入錯誤，上網標購買入該│                  │              │
│    │      │物品，依其指示匯款至被│                  │              │
│    │      │告上揭帳戶，被詐騙3 千│                  │              │
│    │      │4 百80元。嗣上開物品未│                  │              │
│    │      │依約寄送，始知受騙。  │                  │              │
├──┼───┼───────────┼─────────┼───────┤
│五  │己○○│某真實姓名、年籍均不詳│96年9月6日，轉帳匯│併辦事實      │
│    │      │詐騙集團成員於96年9 月│款4千2百80元至被告│              │
│    │      │5日，由己○○連線至上 │上揭帳戶。        │註：見臺灣土林│
│    │      │開網站，該詐騙集團成員│                  │地方法院檢察署│
│    │      │佯稱要拍賣液晶螢幕等語│                  │97年度偵字第17│
│    │      │，致己○○不疑有他而陷│                  │28號卷第18頁。│
│    │      │入錯誤，上網標購買入該│                  │              │
│    │      │物品，依其指示匯款至被│                  │              │
│    │      │告上揭帳戶，被詐騙4千 │                  │              │
│    │      │2百80元。嗣上開物品未 │                  │              │
│    │      │依約寄送，始知受騙。  │                  │              │
│    │      │                      │                  │              │
├──┴───┴───────────┴─────────┴───────┤
│詐騙總額25,010元                                                        │
└────────────────────────────────────┘


司法院資訊處製作；財團法人民間司法改革基金會備份。
